【裁判字號】    93,訴,1414
【裁判日期】    950620
【裁判案由】    偽造有價證券等
【裁判全文】
臺灣臺北地方法院刑事判決              93年度訴字第1414號
公  訴  人  臺灣臺北地方法院檢察署檢察官
被      告  丙○○
選任辯護人  彭安國律師
被      告  庚○○
            丁○○
                    號5樓
上二人共同
選任辯護人  劉敏卿律師
被      告  乙○○
上列被告因偽造有價證券等案件，經檢察官提起公訴（九十二年
度調偵字第四六一號）及移送併辦（九十五年度偵字第二七九六
號）及追加起訴（九十四年度偵字第四七七六號），本院判決如
下：
    主  文
庚○○、丁○○、乙○○共同明知為不實之事項，而使公務員登
載於職務上所掌之公文書，足以生損害於公眾，各處有期徒刑
月，如易科罰金，均以佰元折算壹日，均緩刑貳年。
丙○○無罪。
    事  實
一、戊○○於民國八十七年十月間，先以其執有庚○○於八十二
    年十月二十九日簽發之本票一紙，到期日為八十四年十月二
    十九日，付款地為臺北縣新店市○○路八三巷二弄四號，金
    額為新臺幣（下同）三百四十九萬元，免除做成拒絕證書，
    經提示未獲付款為由，以庚○○為相對人向本院聲請裁定對
    本票准許強制執行，經本院於八十七年十月二十三日以八十
    七年店票字第三五號民事裁定准許對上開本票強制執行，復
    以庚○○於八十二年十月三十日向其借用三百四十九萬元，
    約定清償期為八十四年十月二十九日，並以臺北縣新店巿中
    華路八三巷二弄四號房地（土地坐落臺北縣新店巿中華段八
    一七地號）為向其借款之擔保，設定三百四十九萬元之本金
    最高限額抵押權，存續日期自八十二年十月二十九日起至八
    十四年十月二十九日止，詎清償期屆至，庚○○未依約履行
    為由，以庚○○為相對人向本院聲請拍賣抵押物，經本院於
    八十七年十一月三十日以八十七年度拍字第二三二四號民事
    裁定准許將庚○○所有上開房地拍賣後，戊○○於八十七年
    十二月十五日以本院八十七年度拍字第二三二四號民事裁定
    為執行名義，向本院聲請強制執行，本院以八十七年度執字
    第一八七八八號受理在案，並於八十二年十二月十八日由書
    記官督同執達員前往臺北縣新店市○○路八三巷二弄四號就
    上開房地執行查封程序。詎庚○○、丁○○及乙○○均明知
    庚○○並未於八十五年七月二十五日將上開臺北縣新店巿中
    華路八三巷二弄四號一樓房屋出租予丁○○，庚○○與丁○○間並無租賃關係存在，竟欲使上開房屋經法院查封拍賣後
    ，成為不點交狀態，共同基於使公務員登載不實事項於職務
    上所掌之公文書之犯意聯絡，先於八十七年某日時，在不詳
    地點，由乙○○書立上開庚○○所有房屋使用範圍二分之一
    ，於八十五年七月二十五日以每年四萬八千元之租金出租予
    丁○○，租期為五年，租賃期間自八十五年七月二十五日至
    九十年七月二十五日止之虛偽不實房屋租賃契約書，並由丁○○於八十七年十二月二十三日以八十七年十二月二十二日
    之民事陳報狀，提出前開房屋租賃契約書至本院，主張其於
    八十五年七月二十五日起至九十年七月二十五日止，向庚○○承租上開房屋之一部分，即系爭房屋內側房間，客廳、廚
    、衛浴共用，每年租金四萬八千元，其在該房屋已居住七年
    ，並設籍於該處之事實，致使本院民事執行處承辦人員於本
    院八十八年一月二十九日北院義八十七執地字第一八七八八
    號公告（起訴書誤載為本院八十八年一月二十九日北院義八
    七執北字第一八七八八號公告）上不實登載「第三人自八十
    五年七月二十五日起至九十年七月二十五日租用內側二個房
    間部份不點交」，足以生損害於本院對強制執行之正確性。
二、案經戊○○、己○○訴請臺灣臺北地方法院檢察署檢察官偵
    查起訴。
    理  由
壹、證據能力部分：
    按被告以外之人於審判外之言詞或書面陳述，除法律有規定
    者外，不得作為證據。被告以外之人於審判外之陳述，雖不
    符前四條之規定，而經當事人於審判程序同意做為證據，法
    院審酌該言詞陳述或書面陳述作成時之情況，認為適當者，
    亦得為證據。當事人、代理人或辯護人於法院調查證據時，
    知有刑事訴訟法第一百五十九條第一項不得為證據之情形，
    而未於言詞辯論終結前聲明異議者，視為有前項之同意，刑
    事訴訟法第一百五十九條第一項、第一百五十九條之五分別
    定有明文。又被告以外之人於偵查中向檢察官所為之陳述，
    除顯有不可信之情況者外，得為證據，同法第一百五十九條
    之一第二項亦有明定。經查：
  一、被告庚○○、丁○○部分：
      共同被告乙○○、證人陳燕華於九十三年三月八日、四月
      十九日偵查中分別以證人身分具結向檢察官所為之證述，
      均查無何顯不可信之情況，依刑事訴訟法第一百五十九條
      之一第二項規定，均得為證據。
  二、被告乙○○部分：
  （一）共同被告丁○○於九十四年十二月十五日偵查中分別以
        證人身分具結向檢察官所為之證述，查無何顯不可信之
        情況，依刑事訴訟法第一百五十九條之一第二項規定，
        得為證據。
  （二）告訴人戊○○於九十四年度偵字第四七七六號卷宗所提
        出之刑事追加告訴狀，固屬被告乙○○以外之人於審判
        外之書面陳述，惟檢察官、被告乙○○均未於本院言詞
        辯論終結前，對告訴人戊○○於九十四年度偵字第四七
        七六號卷宗所提出之刑事追加告訴狀之證據能力聲明異
        議，本院審酌告訴人戊○○應係於自由意志下為前開書
        面陳述，作為被告乙○○是否犯罪之證據，尚屬適當，
        應有證據能力。
  三、被告丙○○部分：
  （一）證人李錦惠於九十三年六月二十一日偵查中以證人身分
        具結向檢察官所為之證述，並無何顯不可信之情況，依
        刑事訴訟法第一百五十九條之一第二項規定，得為證據
        。
  （二）共同被告庚○○於偵查中所為供述，固屬被告丙○○以
        外之人於審判外之言詞陳述，惟檢察官、被告丙○○及
        其選任辯護人均未於本院言詞辯論終結前，對共同被告
        庚○○於偵查中所為供述之證據能力聲明異議，本院審
        酌共同被告庚○○於偵查中均係於自由意志下陳述，作
        為被告丙○○是否犯罪之證據，應屬適當，依刑事訴訟
        法第一百五十九條之五第二項規定，自有證據能力。
  （三）告訴人己○○於偵查中（未以證人身分具結）之供述、
        告發人甲○○之告發，分別屬被告丙○○以外之人於審
        判外之言詞、書面陳述，惟被告丙○○及其選任辯護人
        於本院準備程序中，對告發人甲○○之告發及告訴人己○○於偵查中之供述之證據能力均已聲明異議，依上開
        規定，自無證據能力，不得作為被告丙○○是否犯罪之
        證據。
貳、有罪部分：
  一、訊據被告庚○○、丁○○、乙○○均矢口否認有使公務員
      登載不實及偽造有價證券之犯行，被告庚○○辯稱：丁○○有跟伊租房子，不是沒有出租，才有契約書云云；被告
      丁○○辯稱：伊自八十年開始在那邊五年一次的合約至八
      十五年前段已經滿了，到八十五年後段又定五年合約，這
      是雙方同意的，不是虛偽做這件事，伊實在有租房子，一
      年四萬八千元，一個月四千元云云；被告庚○○、丁○○
      選任辯護人辯稱：被告庚○○、丁○○確有租賃關係，並
      無虛假，且法院就拍賣公告應再斟酌一次，並無使公務員
      登載不實之問題云云；被告乙○○則辯稱：合約是真的云
      云。經查：
  （一）按執行法院拍賣公告，屬公務員職務上所製作之公文書
        。次按強制執行法第七十七條之一第一項固規定：「執
        行法官或書記官，為調查不動產之實際狀況、占有使用
        情形或其他權利關係，得開啟門鎖進入不動產或訊問債
        務人或占有之第三人，並得命其提出有關文書」；司法
        院修正之辦理強制執行事件應行注意事項四十一之一項
        關於強制執行法第七十七條之一部分亦規定：「查封之
        不動產，究為債務人占有，抑為第三人占有，如為第三
        人占有，其權源如何，關係該不動產之能否點交，影響
        拍賣之效果，執行法官或書記官應善盡本法第七十七條
        之一規定之調查職權，必要時得以拘提、管收或科罰鍰
        之方法行之，務期發現占有之實情」。而抵押權設定後
        ，抵押人與第三人訂立租約，致影響於抵押權者，執行
        法院得依聲請或職權除去其租賃關係，依無租賃狀態逕
        行強制執行，有司法院二十五年院字第一四四六號解釋
        及最高法院七十四年度臺抗字第二二七號判例可資參照
        。是執行法院對於查封之不動產有第三人主張占有者，
        對於其占有之權源如何，是否影響拍賣不動產之點交，
        均應加以調查，而非以第三人片面之主張為據，固無疑
        問。惟強制執行法第七十七條之一第一項及司法院辦理
        強制執行事件應行注意事項四十一之一項所謂「調查」
        者，係指就不動產之使用狀況為形式之調查而言，非謂
        執行法院應對占有不動產之實體法律關係存否加以實質
        認定。申言之，強制執行程序係在透過強制手段實現人
        民之民事實體法上之權利，要屬非訟性質，而就實體法
        律關係是否存在有爭執者，應由人民提起訴訟，踐行言
        詞辯論後，由法院以裁判認定之，尚非執行法院得憑職
        權調查即加以決定者。且執行法院是否除去執行標的物
        上之租賃關係而為拍賣，係以該租賃權如存在是否足以
        降低執行標的之價值而影響抵押權為斷，尚非謂執行法
        院應就租賃關係是否真正加以判斷。故執行法院於決定
        是否除去租賃權時，僅需就當事人所提之租賃契約書或
        其他證據作形式上之調查，至該等契約書是否出於虛偽
        之意思表示或有其他無效或得撤銷之原因，尚無實質審
        查之義務。進一步言之，即使執行法院就租賃關係存否
        已為認定，亦無確定實體法律關係之效力，當事人非不
        得再行起訴請求確認租賃關係存在或不存在。是故，執
        行法院就本件租賃關係之存否，亦僅具形式審查權，要
        屬無疑。被告庚○○、丁○○選任辯護人辯稱：法院就
        拍賣公告應再斟酌一次，並無使公務員登載不實之問題
        云云，尚不足採，合先敘明。
  （二）告訴人戊○○於八十七年十月間，先以其執有被告庚○○於八十二年十月二十九日簽發之本票一紙，到期日為
        八十四年十月二十九日，付款地為臺北縣新店市○○路
        八三巷二弄四號，金額為三百四十九萬元，免除做成拒
        絕證書，經提示未獲付款為由，以被告庚○○為相對人
        向本院聲請裁定對本票准許強制執行，經本院於八十七
        年十月二十三日以八十七年店票字第三五號民事裁定准
        許對上開本票強制執行，復以被告庚○○於八十二年十
        月三十日向其借用三百四十九萬元，約定清償期為八十
        四年十月二十九日，並以臺北縣新店巿中華路八三巷二
        弄四號房地（土地坐落臺北縣新店巿中華段八一七地號
        ）為向其借款之擔保，設定三百四十九萬元之本金最高
        限額抵押權，存續日期自八十二年十月二十九日起至八
        十四年十月二十九日止，詎清償期屆至後，被告庚○○
        未依約履行為由，以被告庚○○為相對人向本院聲請拍
        賣抵押物，經本院於八十七年十一月三十日以八十七年
        度拍字第二三二四號民事裁定准許將被告庚○○所有上
        開房地拍賣後，告訴人戊○○於八十七年十二月十五日
        以本院八十七年度拍字第二三二四號民事裁定為執行名
        義，向本院聲請強制執行，本院以八十七年度執字第一
        八七八八號受理在案，並於八十二年十二月十八日由
        書記官督同執達員前往臺北縣新店市○○路八三巷二弄
        四號就上開房地執行查封程序。被告丁○○於八十七年
        十二月二十三日以八十七年十二月二十二日之民事陳報
        狀，提出由被告乙○○書立上開被告庚○○所有房屋使
        用範圍二分之一，於八十五年七月二十五日以每年四萬
        八千元之租金出租予被告丁○○，租期為五年，租賃期
        間自八十五年七月二十五日至九十年七月二十五日止之
        房屋租賃契約書至本院民事執行處，主張其於八十五年
        七月二十五日起至九十年七月二十五日止，向庚○○承
        租上開房屋之一部分，即系爭房屋內側房間，客廳、廚
        、衛浴共用，每年租金四萬八千元，其在該房屋已居住
        七年，並設籍於該處之事實，致使本院民事執行處承辦
        人員於本院八十八年一月二十九日北院義八十七執地字
        第一八七八八號公告上登載「第三人自八十五年七月二
        十五日起至九十年七月二十五日租用內側二個房間部份
        不點交」等事實，業據被告庚○○、丁○○及乙○○坦
        誠不諱，並有本院八十七年度拍字第二三二四號民事裁
        定影本、本院八十八年一月二十九日北院義八十七執地
        字第一八七八八號公告影本及民事陳報狀影本等件附卷
        可稽，復經本院依職權調閱本院八十七年度執字第一八
        七八八號民事執行卷宗查閱無訛，應堪採信。
  （三）又本院受理八十七年度執字第一八七八八號民事執行事
        件後，於八十二年十二月十八日由書記官督同執達員前
        往被告庚○○所有之臺北縣新店市○○路八三巷二弄四
        號房屋執行查封程序時，被告庚○○在場，且自稱「系
        爭房屋自住」一情明確，此有本院八十七年度執字第一
        八七八八號民事執行事件查封筆錄影本一份在卷可參。
        苟被告庚○○與丁○○間確有租賃關係存在，何以被告
        庚○○於本院民事執行處書記官調查房屋使用狀況時會
        僅回答「系爭房屋自住」一語，而未告知本院民事執行
        處書記官系爭房屋有一部分出租予被告丁○○？是被告
        庚○○、丁○○間就上開房地並無租賃關係，上開被告
        丁○○提出之房屋租賃契約書係虛偽不實之房屋租賃契
        約書一節，應可認定。被告庚○○、丁○○選任辯護人
        固辯稱因被告庚○○年紀老邁，無法如年輕人舉一反三
        ，執行人員未詢問其有無出租，故其僅說是自己住的云
        云，然一般社會經驗，若是有將房屋之一部分出租予他
        人，於他人問及時，多會回答一間自己住，一間出租他
        人，是被告庚○○、陳金霞選任辯護人前開辯稱顯與社
        會經驗法則不合，不足採信。
  （四）又被告庚○○於本院九十五年一月十七日審理期日中固
        以證人身分到庭結證稱：伊八十五年跟丁○○簽租約，
        確實時間不記得了，合約是五年簽一次，租金一個月四
        千元，一年給，丁○○租金沒有欠過租金，伊有一次要
        付會錢，就趕快打電話給他，他就叫他女兒匯款至伊土
        地銀行帳戶內，丁○○是因為有疾病，無法爬五層樓，
        所以要住伊那裡等語；被告丁○○於同一審理期日中亦
        以證人身分到庭結證稱：伊從八十年開始向庚○○租房
        子，從八十年七月二十五日到八十五年七月二十五日有
        一個租約，從八十五年七月二十五日到九十年七月二十
        五日又有一個租約，是連續下來的，約定租金一個月四
        千元，一年四萬八千元，租金是一次給一年四萬八千元
        ，沒有訂時間，方便時就給，沒有固定時間，每次租金
        都是伊自己拿給庚○○，只有八十七年那一次，伊忘記
        了，人在深坑，庚○○缺錢有催過伊匯款。伊太太八十
        年間本來要跟伊一起住那裡，但是因為伊母親生病，小
        孩又多，所以她就到臺北縣新店市○○路○段二七一巷
        六三號五樓住處照顧伊母親，而沒有跟伊住在中華路，
        直到伊母親過世後，伊才搬回北新路跟伊太太住一間等
        語；而被告乙○○於九十三年三月八日偵查中先以證人
        身分結證稱：八十五年七月二十五日之前丁○○沒有住
        在臺北縣新店市○○路八十三巷二弄四號，訂契約以後
        才住進去。租金有時半年、一年付，都是付現金給庚○○等語，復於本院九十四年十二月二十日審理期日中以
        證人身分到庭固具結證稱：該房屋有分租，是丁○○向
        庚○○承租房子，大約三坪左右，一個月四千元，一年
        收一次，丁○○於八十五年簽租約以前有時也住那裡，
        因他去中南部出差，回來就住那裡，他在臺北縣新店市
        ○○街也有住家，住五樓，但因一樓比較方便，所以他
        住伊家，因五樓太高，且家裡孩子太多，他太太和小孩
        都住在新生街那裡，伊是老榮民，每月一萬三千多元收
        入不夠，所以才出租給他，伊聽伊太太說房租收到了，
        伊等可以拿來買米，過生活等語，被告庚○○、丁○○
        及乙○○均為本案被告，就本案被告庚○○、丁○○間
        有無租賃關係為證述，自有避重就輕，迴護自己及其他
        共同被告之可能，其等證述是否可採，本非無疑，且被
        告庚○○、丁○○及乙○○就被告丁○○為何要向被告
        庚○○承租房屋之供述均不相符，被告乙○○對於被告
        丁○○於八十五年簽訂租約前有無居住上開房屋及租金
        給付方式前後供述亦不一，縱使依被告丁○○所述，無
        論被告丁○○母親在世前後，被告丁○○配偶在臺北縣
        新店市○○路○段二七一巷六三號五樓住處均有自己一
        間房間可以使用，被告丁○○均可與之同住，何以於其
        母親在世時，被告丁○○因有高血壓、小孩吵，所以須
        向被告庚○○分租房屋居住，待其母親過世後，即可搬
        回上開住處與配偶同住？被告丁○○前後所述顯有矛盾
        之處，本院尚難僅憑被告庚○○、丁○○及乙○○上開
        互核不符之證述遽認被告庚○○、丁○○間確有租賃關
        係存在。
  （五）證人陳燕華於偵查中固供稱：伊父親於八十七年十一月
        二十八日在臺北縣深坑鄉○○路○段一四一巷一八號伊
        服務的建實電機工業股份有限公司當面跟伊說要繳房租
        要伊代墊四萬八千元匯到土地銀行新店分行帳號000
        000000000庚○○帳號，卷附金額四萬八千零
        三十元匯款回條聯影本是伊寫的等語，並有臺北區中小
        企業銀行匯款回條聯影本一紙在卷可參。然經核附於本
        院新店簡易庭八十七年度店簡民字第六二八號民事簡易
        訴訟程序第一審卷宗內之原告庚○○八十七年十一月十
        三日起訴狀所附之證物即本院八十七年店票字第三五號
        民事裁定之日期為八十七年十月二十三日，而該民事裁
        定上載有「１０／２７收」之字樣，足認被告庚○○係
        於八十七年十月二十七日收受本院八十七年度店票字第
        三五號民事裁定，再核上開臺北區中小企業銀行匯款回
        條聯影本，雖匯款金額確為被告丁○○提出之房屋租賃
        契約書所載每年四萬八千元之租金金額（加計匯款手續
        費三十元），然匯款日期為八十七年十月二十八日顯然
        係在被告庚○○收受上開本院八十七年店票字第三五號
        民事裁定之翌日，苟被告庚○○、丁○○間確有租賃關
        係，系爭房屋租金得以補貼被告庚○○、乙○○之生活
        ，何以被告庚○○、丁○○並未明確約定系爭房屋租金
        之給付時間？被告丁○○給付租金時間何以不固定？被
        告庚○○、丁○○既於八十五年七月二十五日約定每年
        付一次租金，何以八十七年度之租金會遲至八十七年十
        月二十八日即被告庚○○收受本院八十七年店票字第三
        五號民事裁定之翌日方給付？再者，被告庚○○於偵審
        中既自承其於八十七年十月二十八日須付會錢，所以打
        電話請被告丁○○付租金云云，以被告丁○○、證人陳
        燕華斯時人在深坑，被告庚○○在新店之距離，何以被
        告丁○○、證人陳燕華不直接將房屋租金交付予被告庚○○？被告丁○○既分租被告庚○○之上開房屋，何以
        不於返回租屋處居住時交付系爭房屋租金？遑論依一般
        經驗法則，分租房屋大都是每月承租，被告丁○○既係
        向被告庚○○分租上開房屋中之一間，被告庚○○、丁○○竟約定按年給付房租，租賃期限高達五年，均與常
        情不符，且就分租房屋之租金竟未約定給付時間、給付
        方式，更與常理有違，足認被告庚○○、丁○○間根本
        無租賃關係，被告丁○○委託證人陳燕華匯款予被告庚○○之行為顯係被告庚○○、丁○○為避免上開房地被
        拍賣點交予拍定人採取之手段至明。
  （六）此外，本院八十七年度執字第一八七八八號民事執行程
        序，因被告丁○○於強制執行程序時之不實陳述及提出
        前開房屋租賃契約書至本院，致使本院民事執行處承辦
        人員於本院八十八年一月二十九日北院義八十七執地字
        第一八七八八號公告上不實登載「第三人自八十五年七
        月二十五日起至九十年七月二十五日租用內側二個房間
        部份不點交」，債權人無法請求拍定點交，致八十八年
        三月二日拍賣時無人應買，債權人亦不願承受，足認本
        院強制執行程序之正確性，確因被告丁○○不實之陳述
        及主張，受有嚴重之妨害。按刑法第二十八條所謂之共
        同正犯者，指二人以上，以共同犯罪之意思，共同實施
        犯罪之行為。故共同實施犯罪行為之人，在合同意思之
        範圍不論係同時實施犯罪行為，或各自分擔犯罪行為之
        一部，均係相互利用其他人之行為，以達其犯罪之目的
        ，即應對於全部所發生之結果，共同負責（最高法院八
        十二年度台上字第五九二五號裁判意旨參照）。本案向
        本院民事執行處執行書記官及承辦法官前後以言詞及具
        狀方式，謊稱有租賃契約者，雖僅被告丁○○、庚○○
        二人（被告庚○○於八十八年六月八日亦以言詞向本院
        法官謊稱有租賃房屋予被告丁○○），然該等內容不實
        之房屋租賃契約書，既係被告庚○○、丁○○、乙○○
        三人出於通謀虛偽意思表示而由被告乙○○書立，被告
        乙○○對於被告庚○○、丁○○在共同犯意聯絡下之前
        揭作為，自應共同擔負刑責。
  （七）綜上所述，被告庚○○、丁○○間就房屋承租使用多與
        常理未合之處，足見被告庚○○、丁○○及乙○○辯稱
        被告庚○○、丁○○間租賃關係存在云云，顯均係事後
        卸責之詞，不足採信。被告庚○○、丁○○及乙○○明
        知被告庚○○、丁○○間並無租賃關係，竟仍製作虛偽
        不實之租賃契約書陳報本院民事執行處，致使本院民事
        執行處承辦人員將此不實之事項登載於職務上所掌之拍
        賣公告，足生損害於法院民事執行拍賣程序之正確性。
        本件事證明確，被告庚○○、丁○○及乙○○犯行均堪
        以認定，應均依法論科。
  （八）末查，被告丁○○於不動產查封至拍賣時主張其上有租
        賃關係，所影響者係不動產之拍賣價格，若所主張之租
        賃關係係屬虛偽，對因拍賣價格降低受影響之執行債權
        人及參與分配債權人，固可謂有生損害之虞，但對於實
        際上債權不成立之執行債權人而言，因其對於債務人並
        無債權可主張，自無何足生損害於該執行債權人可言。
        本件告訴人黃錦蕙並非本件強制執行之執行債權人或參
        與分權債權人，告訴人戊○○固為本件強制執行之執行
        債權人，但被告庚○○對於告訴人提起請求確認系爭本
        票債權不存在及告訴人戊○○塗銷抵押權登記之訴訟，
        業經判決被告庚○○勝訴確定在案，此有本院八十八年
        度簡上字第六五九號民事判決影本乙份在卷可參，是告
        訴人戊○○對於被告庚○○之債權既不成立，被告庚○○、丁○○及乙○○雖向本院以言詞、書面不實陳報被
        告庚○○、丁○○間有房屋租賃關係存在，亦無生損害
        於告訴人戊○○、己○○，公訴人起訴謂「足生損害於
        戊○○、己○○」，顯有誤會，附此敘明。
  二、查原法院民事執行書記官及承辦法官因被告丁○○前揭於
      強制執行時之主張，致將被告庚○○、丁○○間有上開內
      容不實之租賃關係，登載於其職務上所掌之拍賣公告之公
      文書，自應依刑法第二百十四條之使公務員登載不實罪名
      論處。核被告庚○○、丁○○及乙○○，以陳報狀將使公
      務員登載不實之房屋租賃契約書提出於本院，而使公務員
      登載不實事項之公文書之行為，均係犯刑法第二百十四條
      之明知為不實之事項而使公務員登載於職務上所掌之公文
      書，足以生損害於公眾罪。被告庚○○、丁○○及乙○○
      間，就上揭犯行，有犯意聯絡及行為分擔，均為共同正犯
      。被告庚○○、丁○○及乙○○上開犯行，足生損害於本
      院對強制執行之正確性，已如前述，公訴意旨誤認亦生損
      害於告訴人戊○○、己○○，尚有未洽，併此敘明。爰分
      別審酌被告庚○○、丁○○及乙○○為阻撓本院拍賣程序
      之進行，達到不動產無法點交之目的，以前揭手法陳報偽
      訂之房屋租賃契約，造成本院強制執行資源之浪費，嚴重
      影響拍賣標的物之價格與拍定，藐視司法至甚，及其等係
      為規避告訴人戊○○以不成立之債權聲請拍賣系爭房屋之
      犯罪動機，犯後復均矯飾卸責，未見悔意，暨其等之品行
      、目的、所生損害等一切情狀，分別量處如主文所示之刑
      。末按被告庚○○、丁○○及乙○○犯罪後，刑法第四十
      一條業於九十年一月四日修正，同年月十日經總統公布施
      行，並自同年月十二日起生效，該條第一項規定：「犯最
      重本刑為五年以下有期徒刑以下之罪，而受六個月以下有
      期徒刑或拘役之宣告，因身體、教育、職業、家庭之關係
      或其他正當事由，執行顯有困難者，得以一元以上三元以
      下折算一日，易科罰金。但確因不執行所宣告之刑，難收
      矯正之效，或難以維持法秩序者，不在此限。」，是被告
      庚○○、丁○○及乙○○犯罪後法律已有變更，比較新舊
      法之結果，以新法有利於被告庚○○、丁○○及乙○○，
      依刑法第二條第一項前段之規定，應適用最有利於被告庚○○、丁○○及乙○○之新法，即裁判時之刑法第四十一
      條第一項前段處罰，爰併諭知易科罰金之折算標準。查被
      告庚○○、乙○○前均未曾受有期徒刑以上刑之宣告，被
      告丁○○前受有期徒刑以上刑之宣告，執行完畢後，五年
      以內未曾受有期徒刑以上刑之宣告，此有臺灣高等法院被
      告全國前案紀錄表三紙附卷可稽，被告庚○○、丁○○及
      乙○○均年已七十有餘，因告訴人戊○○以實際上債權不
      成立之執行名義對被告庚○○所有房屋為強制執行，為避
      免系爭房屋被拍賣點交，而一時失慮致犯本罪，經此起訴
      審判，當均知所警惕，信均無再犯之虞，本院認所宣告之
      刑均以暫不執行為適當，併均諭知緩刑二年，以啟自新。
      、無罪部分：
  一、公訴意旨略以：被告丙○○係被告庚○○之子，被告庚○○於八十二年五月間，在臺北縣新店巿中華路八三巷二弄
      四號住處交付其印鑑章、印鑑證明、臺北縣新店巿中華路
      八三巷二弄四號房地（土地坐落臺北縣新店巿中華段八一
      七地號）所有權狀予被告丙○○，委託其辦理臺北巿政府
      捷運局土地徵收領取補償費，被告丙○○於八十二年五月
      廿四日至臺北縣政府領款後，即將補償費存入花旗銀行臺
      北分行。後來因事業較忙，忘了將印鑑章、印鑑證明、上
      開房地所有權狀返還被告庚○○，而逕自保管之，詎被告
      丙○○未經被告庚○○之同意，竟於八十二年六月間，在
      臺北縣新店巿裕合街二八九號，將上開被告庚○○之印鑑
      章、印鑑證明及上開房地所有權狀交予不知情之告訴人己○○，於八十二年十月三十日，在臺北縣新店巿中華路八
      十三巷二弄四號蓋用被告庚○○印章於土地、建築改良物
      抵押權設定契約書、抵押權設定借款證明書、八十二年新
      登字第四二六○八號土地登記申請書上，由被告庚○○提
      供上開房地為告訴人己○○指定之債權人即告訴人戊○○
      設定三百四十九萬元之抵押權，以擔保被告丙○○自八十
      年至八十二年三月間積欠告訴人己○○之三百四十九萬元
      之借款，且由告訴人己○○持至臺北縣新店地政事務所，
      使上開事務所人員登載於其所掌之土地登記簿及建物登記
      簿上，足以生損害於上開事務所對於土地及建物登記管理
      之正確性、被告庚○○及告訴人己○○。被告丙○○又意
      圖供行使之用，未經被告庚○○同意又委由不詳姓名之人
      於八十二年十月廿九日，在不詳地點簽發八十四年十月廿
      九日為到期日、面額三百四十九萬元之五二九九九一號本
      票乙紙，並蓋用被告庚○○之印章於上開本票上，且於八
      十二年十月三十日，在臺北縣新店巿中華路八十三巷二弄
      四號持交告訴人己○○，以為上開借款之擔保之用，因認
      被告丙○○涉犯刑法第二百十六條、第二百十條行使偽造
      私文書、刑法第二百十四條使公務員登載不實及刑法第二
      百零一條第一項偽造有價證券罪嫌云云。
  二、按犯罪事實，應依證據認定之，無證據不得推定其犯罪事
      實；被告之自白，不得作為有罪判決之唯一證據，仍應調
      查其他必要之證據，以察其是否與事實相符；又不能證明
      被告犯罪者，應諭知無罪之判決，刑事訴訟法第一百五十
      四條、第一百五十六條第二項、第三百零一條第一項分別
      定有明文。又刑事訴訟法上所謂認定被告犯罪事實之證據
      ，係指足以認定被告確有犯罪行為之積極證據而言，苟積
      極證據不足為不利於被告事實之認定時，即應為有利於被
      告之認定，更不必有何有利之證據，最高法院著有二十九
      年上字第三一○五號及三十年上字第八一六號判例意旨足
      稽。
  三、公訴意旨認被告丙○○就上開事實涉犯刑法第二百十六條
      、第二百十條行使偽造私文書、刑法第二百十四條使公務
      員登載不實及刑法第二百零一條第一項偽造有價證券罪嫌
      ，無非係以被告丙○○之自白、告發人甲○○之告發、告
      訴人己○○之供述、被告庚○○之供述、證人李錦惠之證
      述及抵押權設定借款證明書影本、土地、建築改良物抵押
      權設定契約書影本、土地登記申請書影本、本票影本各乙
      份、本院八十八年度簡上字第六五九號民事判決影本乙份
      、八十八年度自字第二八八號刑事判決影本乙份、臺灣臺
      北地方法院檢察署九十年度偵字第二二八號及九十二年度
      偵緝字第四五號不起處分書乙份及臺灣高等法院檢察署九
      十二年度上聲議字第三六六號處分書影本乙份扣案可資佐
      證為其論據。
  四、訊據被告丙○○固不否認其自八十年至八十二年三月間積
      欠告訴人己○○借款三百四十九萬元，且未經被告庚○○
      同意，將被告庚○○所交付之印鑑章、印鑑證明、臺北縣
      新店巿中華路八三巷二弄四號房地（土地坐落臺北縣新店
      巿中華段八一七地號）之所有權狀交給告訴人己○○之事
      實，惟堅詞否認有何行使偽造私文書、使公務員登載不實
      及偽造有價證券之犯行，辯稱：伊雖然有欠己○○三百四
      十九萬元，但伊沒有找人或自行簽發本票，也沒有蓋用庚○○印章在本票上面，更沒有同意己○○將上開房地設定
      抵押，己○○也承認是其蓋用庚○○之印章在土地、建物
      抵押權設定契約書等語。經查：
  （一）被告丙○○係被告庚○○之子，被告庚○○於八十二年
        五月間，在臺北縣新店巿中華路八三巷二弄四號住處交
        付其印鑑章、印鑑證明、臺北縣新店巿中華路八十三巷
        二弄四號房地（土地坐落臺北縣新店巿中華段八一七地
        號）所有權狀予被告丙○○，委託其辦理臺北巿政府捷
        運局土地徵收領取補償費，被告丙○○於八十二年五月
        廿四日至臺北縣政府領款後，即將補償費存入花旗銀行
        臺北分行，而未將印鑑章、印鑑證明、上開房地所有權
        狀返還被告庚○○，並於八十二年六月間，在臺北縣新
        店巿裕合街二八九號，將上開被告庚○○之印鑑章、印
        鑑證明及上開房地所有權狀交予告訴人己○○。告訴人
        己○○於八十二年十月三十日，在臺北縣新店巿中華路
        八三巷二弄四號蓋用被告庚○○印章於土地、建築改良
        物抵押權設定契約書、抵押權設定借款證明書、八十二
        年新登字第四二六○八號土地登記申請書上，用以表示
        被告庚○○提供上開房地為告訴人戊○○設定三百四十
        九萬元之抵押權，以擔保被告庚○○向告訴人戊○○三
        百四十九萬元之借款，並由告訴人己○○持上開文件至
        臺北縣新店地政事務所辦理抵押權設定等事實，業據被
        告丙○○於偵查、本院審理中坦承不諱，核與被告庚○○於偵查及本院審理中證述相符，復經證人李錦惠於偵
        查中結證屬實，且告訴人己○○於本院九十四年十二月
        二十日審判期日中亦到庭結證稱：新店市○○路八三巷
        二弄四號土地、建物所有權狀是由戊○○和庚○○委託
        伊去辦理設定等語無訛，並有抵押權設定借款證明書影
        本、土地、建築改良物抵押權設定契約書影本及土地登
        記申請書影本等件附卷可稽，可堪認定。
  （二）然被告自始堅詞否認有何行使偽造私文書、使公務員登
        載不實及偽造有價證券之犯行，辯稱；伊沒有同意告訴
        人己○○將上開房地設定抵押，也沒有偽造有價證券云
        云。是本件爭執點在於告訴人己○○持被告庚○○印鑑
        章、印鑑證明、臺北縣新店巿中華路八三巷二弄四號房
        地（土地坐落臺北縣新店巿中華段八一七地號）之所有
        權狀前往地政機關辦理抵押權設定登記是否係受被告丙○○之指示或同意及有無證據證明被告丙○○有偽造有
        價證券。公訴人所舉上開證據中告發人甲○○之告發、
        告訴人己○○於偵查中於本案無證據能力，並不得作為
        認定被告丙○○有罪與否之證據，已如前述；而被告丙○○於偵查、本院審理中之部分自白，被告庚○○於偵
        查、本院審理中之證述、證人李錦惠於偵查中之證述、
        告訴人己○○於本院審理中證述：新店市○○路八三巷
        二弄四號土地、建物所有權狀是由戊○○和庚○○委託
        伊去辦理設定等語，及抵押權設定借款證明書影本、土
        地、建築改良物抵押權設定契約書影本、土地登記申請
        書影本等證據固足以證明被告丙○○自八十年至八十二
        年三月間積欠告訴人己○○借款三百四十九萬元未清償
        ，於八十二年六月間，未經被告庚○○之同意，在臺北
        縣新店巿裕合街二八九號，將上開被告庚○○之印鑑章
        、印鑑證明及上開房地所有權狀交付予告訴人己○○，
        告訴人己○○持上開文件至臺北縣新店地政事務所辦理
        抵押權設定等事實，惟尚不足以證明被告丙○○確有同
        意或授權告訴人己○○持上開被告庚○○之印鑑章蓋用
        在土地、建築改良物抵押權設定契約書、抵押權設定借
        款證明書、八十二年新登字第四二六○八號土地登記申
        請書上，並持之及印鑑證明及房地所有權狀至地政事務
        所辦理抵押權設定登記。至於本院八十八年度簡上字第
        六五九號民事判決影本乙份僅足以證明告訴人戊○○未
        能舉證證明其與被告庚○○間有借貸關係存在，被告庚○○請求確認系爭本票債權不存在及告訴人戊○○塗銷
        系爭抵押權登記均為有理由一節，而本院八十八年度自
        字第二八八號刑事判決影本乙份則僅可證明被告丙○○
        、庚○○、丁○○、汪亞豐及案外人鄭鈺樺並無詐欺、
        背信之犯行等情，臺灣臺北地方法院檢察署九十年度偵
        字第二二八號及九十二年度偵緝字第四五號不起處分書
        乙份及臺灣高等法院檢察署九十二年度上聲議字第三六
        六號處分書影本乙份則僅可佐證檢察官認為告訴人己○○無偽造文書之犯意，告訴人戊○○僅係單純抵押權登
        記之名義人，無積極證據證明告訴人戊○○、己○○有
        共同偽造有價證券及偽造文書之犯行，認為二人犯罪嫌
        疑尚有不足，而為不起訴處分等情，然上開證據均不足
        以積極證明被告丙○○有指示、同意或授權告訴人己○○持被告庚○○印鑑章、印鑑證明、臺北縣新店巿中華
        路八三巷二弄四號房地（土地坐落臺北縣新店巿中華段
        八一七地號）之所有權狀前往地政機關辦理抵押權設定
        登記而有行使偽造私文書、使公務員登載不實及偽造有
        價證券之犯行。
  （三）又告訴人己○○於本院前開審判期日中到庭結證稱：臺
        北縣新店市○○路八三巷二弄四號土地、建物所有權狀
        是伊介紹告訴人戊○○借錢給被告庚○○時，被告庚○○拿給伊的，是由告訴人戊○○和被告庚○○委託伊去
        辦理設定，被告丙○○跟伊借錢時，都開支票，沒有提
        供擔保，更沒有為了借錢，拿被告庚○○的不動產權狀
        給伊抵押；至於本票是錢給被告庚○○的時候，由被告
        庚○○交給伊再轉交給告訴人戊○○，拿來時，被告庚○○就已經簽好了，當時被告丙○○不在場等語明確。
        查證人己○○為告訴人戊○○之妹，本身亦為告訴人，
        果被告丙○○確有公訴人所指行使偽造私文書、使公務
        員登載不實及偽造有價證券之犯行，證人己○○自無迴
        護被告丙○○之可能，然依其上開證述，其係受被告庚○○、告訴人戊○○之委任，而持被告庚○○之印鑑章
        蓋用在土地、建築改良物抵押權設定契約書、抵押權設
        定借款證明書、八十二年新登字第四二六○八號土地登
        記申請書上，並持之及印鑑證明及房地所有權狀至地政
        事務所辦理抵押權設定登記，且系爭本票亦為被告庚○○本人親自交付，均與被告丙○○無關，則本案被告丙○○是否確有公訴人所指行使偽造私文書、使公務員登
        載不實及偽造有價證券等犯行，顯有可疑。
  （四）綜上所述，公訴人所舉之證據不足以證明被告丙○○犯
        罪，此外，本院復查無其他積極證據足資證明被告丙○○確有公訴人所指之行使偽造私文書、使公務員登載不
        實及偽造有價證券犯行，揆諸首揭說明，既無積極證據
        足認被告有行使偽造私文書、使公務員登載不實及偽造
        有價證券行為，不能證明被告丙○○犯罪，依法應諭知
        無罪之判決。
據上論斷，應依刑事訴訟法第二百九十九條第一項前段、第三百
零一條第一項，刑法第二條第一項前段、第二十八條、第二百十
四條、第四十一條第一項、第七十四條第一款、第二款，罰金罰
鍰提高標準條例第一條前段、第二條之規定，判決如主文。
本案經檢察官陳以敦到庭執行職務
中   華   民   國    九十五   年    六    月   二十   日
                   臺灣臺北地方法院刑事第二庭
                       審判長法  官  吳孟良
                             法  官  沈君玲
                             法  官  雷淑雯
以上正本證明與原本無異。
如不服本判決，應於判決送達後十日內，向本院提出上訴狀。
                             書記官  陳弘文
中   華   民   國    九十五   年    六    月   二十   日
附錄本案所犯法條全文：
刑法第二百十四條
明知為不實之事項，而使公務員登載於職務上所掌之公文書，足
以生損害於公眾或他人者，處三年以下有期徒刑、拘役或五百元
以下罰金。


司法院資訊處製作；財團法人民間司法改革基金會備份。
